最高法院刑事判決              一○○年度台非字第二八○號
上  訴  人  最高法院檢察署檢察總長
被      告  王耀德
上列上訴人因被告違反毒品危害防制條例案件，對於台灣板橋地
方法院中華民國九十八年七月二十日第一審確定刑事簡易判決（
九十八年度簡字第五四八○號，聲請簡易判決處刑案號：台灣板
橋地方法院檢察署九十八年度偵字第一四六四六號），認為部分
違法，提起非常上訴，本院判決如下：
    主  文
原判決關於諭知累犯及主刑部分均撤銷。
王耀德所犯持有第二級毒品罪，處有期徒刑月，如易科罰金，
以新台幣壹仟元折算壹日。
    理  由
非常上訴理由稱：「一、按判決不適用法則或適用不當者，為違
背法令，刑事訴訟法第三百七十八條定有明文。又刑法第四十七
條第一項規定受徒刑之執行完畢，或一部之執行而赦免後，五年
以內故意再犯有期徒刑以上之罪者，為累犯，加重本刑至二分之
一。而事實審法院對被告有無累犯之事實，應否適用累犯規定，
屬法院認定事實與適用法律之基礎，自應依職權調查。另數罪併
罰案件之執行完畢，係指數罪定其應執行之刑，已將該應執行之
刑執行完畢而言；若其中一罪之有期徒刑先執行期滿，嗣依檢察
官聲請，法院裁定定其數罪之應執行之刑，則裁定前已先執行之
罪，因嗣後合併他罪定應執行之刑結果，檢察官所換發之執行指
揮書，係執行應執行刑，之前已執行之部分，僅應予扣除而不能
認為已執行完畢（最高法院九十八年度台非字第二六○號判決參
照）。二、查被告即受刑人王耀德前因施用毒品案件，經台灣板
橋地方法院九十五年度簡字第四一六七號判決判處有期徒刑五月
確定；又因施用毒品案件，經同法院九十六年度訴字第一○三四
號判決判處有期徒刑八月、五月，應執行有期徒刑十一月確定。
上開各罪再經同法院以九十六年度聲減字第五八二○號裁定減刑
為有期徒刑二月十五日、四月、二月十五日，並定應執行刑為有
期徒刑八月，雖於（民國）九十七年七月二十七日縮刑期滿執行
完畢。惟被告於九十六年二月二日另犯販賣第一級毒品罪，又經
台灣高等法院九十九年度上更(二)字第四二三號判決判處有期徒刑
四年六月，於一○○年一月三日確定。復經台灣高等法院一○○
年度聲字第一一六九號裁定將該販賣第一級毒品案與前開先執行
之兩件施用毒品案，再定應執行刑為有期徒刑五年二月（尚未執
行完畢），有上開裁定、台灣板橋地方法院檢察署一○○年執更
字第一三五五號執行指揮書及全國刑案資料查註表在卷可稽。揆
諸上開說明，被告先前已執行之兩件施用毒品案部分，僅應予扣
除而不能認為已執行完畢。本件原判決認定被告於九十七年十二
月十二日犯下持有毒品案時，應不構成累犯。原判決未依職權查
明，逕認被告之上開兩件施用毒品案，已於九十七年七月二十七
日執行完畢，而依累犯論科並加重其刑，顯有適用法則不當及應
調查之證據未予調查之違法。案經確定且對被告不利，爰依刑事
訴訟法第四百四十一條、第四百四十三條提起非常上訴，以資糾
正及救濟。」等語。
本院按：判決不適用法則或適用不當者，為違背法令，刑事訴訟
法第三百七十八條定明文。又受徒刑之執行完畢，或一部之執行
而赦免後，五年以內故意再犯有期徒刑以上之罪者，為累犯，加
重本刑至二分之一，刑法第四十七條第一項定有明文。所謂執行
完畢，在數罪併罰定其應執行刑之案件，必須所定之執行刑全部
執行完畢，始克相當。如於定執行刑之前，因有一部分犯罪先確
定，形式上予以執行，仍應依法定其應執行之刑，俟檢察官指揮
執行「應執行刑」時，再就形式上已執行部分予以折抵，不能謂
先確定之罪已執行完畢。本件被告王耀德前於九十五年、九十六
年間，分別因施用毒品案件，經台灣板橋地方法院九十五年度簡
字第四一六七號及九十六年度訴字第一○三四號判處有期徒刑五
月及八月、五月確定，嗣經同法院九十六年度聲減字第五八二○
號裁定減刑為有期徒刑二月十五日、四月、二月十五日，並定應
執行刑為有期徒刑八月。形式上雖於九十七年七月二十七日縮刑
期滿執行完畢，惟被告於九十六年二月二日另犯販賣第一級毒品
罪，經台灣高等法院判處有期徒刑四年六月（九十九年度上更(二)
字第四二三號），於一○○年一月三日確定，復經該院就前揭販
賣第一級毒品罪所處之刑，與上開施用毒品罪所處之刑，裁定定
應執行刑為有期徒刑五年二月（一○○年度聲字第一一六九號）
，於扣除前開形式上已執行之有期徒刑八月後，尚應執行有期徒
刑四年六月（接續台灣板橋地方法院檢察署九十九年執字第六七
七二號指揮書之後執行，刑期起算日期一一四年三月二十五日）
，有上開裁定、台灣板橋地方法院檢察署一○○年執更字第一三
五五號執行指揮書及全國刑案資料查註表在卷可稽。則被告於九
十七年十二月十二日因購入大麻一包而犯持有第二級毒品罪時，
前犯之施用毒品及販賣第一級毒品等罪均不能認已執行完畢，自
不成立累犯。原審誤認被告前揭所犯施用毒品三罪，應執行有期
徒刑八月，已於九十七年七月二十七日執行完畢，就被告於九十
七年十二月十二日所犯本件持有第二級毒品罪，依累犯規定加重
其刑後，量處有期徒刑四月，即有判決適用法則不當之違背法令
。案經確定，且不利於被告，非常上訴意旨執以指摘，洵有理由
。應由本院將原判決關於諭知累犯及主刑部分撤銷，另行判決如
主文第二項所示，以資救濟。
據上論結，應依刑事訴訟法第四百四十七條第一項第一款但書，
毒品危害防制條例第十一條第二項，刑法第十一條、第四十一條
第一項前段，刑法施行法第一條之一，判決如主文。
中    華    民    國  一○○  年    九    月  二十八  日
                      最高法院刑事第二庭
                          審判長法官  謝  俊  雄  
                                法官  魏  新  和  
                                法官  徐  文  亮  
                                法官  吳  信  銘  
                                法官  蔡  彩  貞  
本件正本證明與原本無異
                                      書  記  官  
中    華    民    國  一○○  年    九    月  二十九  日
                                                      Ｅ



附錄：本件論罪法條
毒品危害防制條例第十一條第二項
持有第二級毒品者，處二年以下有期徒刑、拘役或新台幣三萬元
以下罰金。